【裁判字號】    92,訴,322
【裁判日期】    921209
【裁判案由】    毒品危害防制條例
【裁判全文】
臺灣宜蘭地方法院刑事判決                          九十二年度訴字第三二二號
    公  訴  人  臺灣宜蘭地方法院檢察署檢察官
    被      告  甲○○
右列被告因違反毒品危害防制條例案件，經檢察官提起公訴（九十二年度毒偵字第六
一七號），本院判決如左：
    主  文
甲○○施用第一級毒品，處有期徒刑捌月，扣案之海洛因殘渣袋壹只沒收銷燬之，扣
案之注射針筒壹支沒收之；又施用第二級毒品，處有期徒刑伍月。應執行有期徒刑壹
年，扣案之海洛因殘渣袋壹只沒收銷燬之，扣案之注射針筒壹支沒收之。
    事  實
一、甲○○前因施用毒品案件，先後二次送觀察、勒戒後，均認無繼續施用毒品傾向
    ，業由臺灣宜蘭地方法院檢察署檢察官分別於民國九十一年六月二十四日以九十
    一年度毒偵字第四○五號，於九十二年七月二日以九十二年度毒偵字第三六三號
    不起訴處分確定。詎甲○○猶不知悔改，竟基於施用第一級毒品海洛因（下稱海
  洛因）之犯意，於九十二年八月十一日，以注射針筒注射之方式，施用海洛因一
    次；復基於施用第二級毒品安非他命（下稱安非他命）之犯意，於九十二年八月
    十二日上午九時二十分許往前回溯九十六小時內某日時，在宜蘭縣羅東鎮○○路
    朋友租屋處，施用安非他命一次。嗣為警於九十二年八月十一日晚間九時十分許
    ，在宜蘭縣羅東鎮○○路六十一號路旁查獲，除扣得其所有供施用海洛因之注射
    針筒一支，及海洛因殘渣袋一只，並於同日晚間九時二十分許採集其尿液送鑑定
    之結果，呈嗎啡及安非他命陽性反應，始知悉上情。
二、案經宜蘭縣警察局羅東分局報請臺灣宜蘭地方法院檢察署檢察官偵查起訴。
    理  由
一、訊據被告甲○○於本院審理中僅坦承右開施用海洛因之犯行，惟矢口否認有施用
    非他命犯行，並辯稱：伊曾去羅東月眉路某一地址二樓之朋友租屋處，伊進去有
    看到安非他命的瓶子，因此安非他命可能是吸到二手云云。經查：被告於九十二
    年八月十一日晚間九時十分許，在宜蘭縣羅東鎮○○路六十一號路旁為警查獲，
    並於同日晚間九時二十分許採集其尿液送請慈濟大學濫用藥物檢驗中心鑑定之結
    果，呈嗎啡及安非他命陽性反應，有宜蘭縣警察局羅東分局嫌犯尿液送驗姓名、
    編號對照表，及慈濟大學濫用藥物檢驗中心出具之檢驗總表各一紙附卷可稽。而
    被告尿液係經慈濟大學濫用藥物檢驗中心先以酵素免疫分析法初步檢驗，再以氣
    相層析質譜儀分析法確認有毒品反應，且以氣相層析質譜儀之方法作藥物及其代
    謝產物之定性及定量分析檢驗者，因其原理係檢品經氣化後，通過層析管分離純
    化，再將純化後的成分循序送入質譜儀做個別的鑑定，因質譜儀所測定之圖譜，
    在化學上被公認具有指紋特性，故可據以完全判定該檢品係為何種化合物，是被
    告之尿液既經以氣相層析質譜儀方法檢驗仍呈安非他命之陽性反應，顯已排除被
    告因服用藥物導致呈毒品偽陽性反應之可能。次按，吸入安非他命之二手煙，在
    文獻上雖尚無能否由尿液中檢驗出安非他命反應之研究報告，然若非長時間與吸
    毒者直接相向且存心大量吸入吸毒者所呼出之煙氣，以二手煙可能存在之低劑量
    安非他命，應不致在尿液中檢出安非他命反應，而被告之尿液經以氣相層析質譜
    儀分析法確認尿液中毒品濃度，其中安非他命濃度係一三二六ｎｇ／ｍｌ，甲基
    安非他命則因大於五千ｎｇ／ｍｌ無法判讀，是堪認被告施用安非他命數量之大
    ，再如依被告自承係於吸入二手煙之情形下接觸安非他命，則被告既自承於進入
    其朋友住處內即發現有施用安非他命之瓶子，其既有決定是否繼續與吸食者共處
    一室而猶未離開，復長時間與之直接相接觸以致同時吸入煙毒，亦應認其有吸用
    之故意，是綜上各點，益見被告確有安非他命之行為。另按諸安非他命存於人體
    內之時間，固因吸食或施用量之多寡、個人體質、年齡之不同而有差異，惟一般
    而言，最長可能不會超過四日（即九十六小時），亦有行政院衛生署藥物食品檢
    驗局八十一年二月八日（八一）藥檢壹字第○○一一五六號函為憑。被告既係於
    前開時、地經採尿送驗，其尿液經鑑定呈嗎啡及安非他命陽性反應，除被告自承
    於九十二年八月十一日有施用海洛因之犯行外，被告於上開採尿時間往前回溯九
    十六小時內某日時，應有施用安非他命一次屬實，被告前開辯詞，顯係臨訟卸責
    之詞，不足採信。又被告前因施用毒品案件，先後二次送觀察、勒戒後，均認無
    繼續施用毒品傾向，業由臺灣宜蘭地方法院檢察署檢察官分別於九十一年六月二
    十四日以九十一年度毒偵字第四○五號，於九十二年七月二日以九十二年度毒偵
    字第三六三號不起訴處分確定，有上開不起訴處分書電腦查詢資料二紙，及臺灣
    高等法院被告全國前案紀錄表一件等附卷可按。綜上所述，本件事證已臻明確，
    被告施用毒品犯行洵堪認定，應依法論科。
二、核被告甲○○所為，係犯毒品危害防制條例第十條第一項施用第一級毒品罪及同
    條例第二項施用第二級毒品罪。而其施用毒品前所持有第一、二級毒品之低度行
    為，業已分別為施用毒品之高度行為所吸收，均不另論罪。又其所犯施用第一級
    毒品及施用第二級毒品罪，犯意各別，構成要件互疏，應分論併罰之。爰審酌被
    告歷經毒品危害防制條例二次觀察、勒戒之先行程序助其戒除毒癮後，不但未見
    成效，竟再犯本件施用毒品犯行，顯見其已無法依憑己力拔除毒癮，及其施用次
    數與犯罪後之態度等一切情狀，各就其所犯上開二罪分別量處如主文所示之刑，
    並定其應執行之刑，以資警懲。扣案之內含白色粉末無法析離之塑膠袋一只，被
    告否認為其所有，惟證人吳財源於警訊中證述該只殘渣袋係被告為警查獲時丟棄
    於路旁（參見九十二年八月十一日警訊筆錄），且該只殘渣袋經送請法務部調查
    局鑑定之結果，認「送驗殘渣袋一只經檢驗結果有第一級第六項毒品海洛因成分
    殘留」，有該局九十二年十一月七日調科壹字第○九二六二六一四九八○號鑑驗
    通知書一紙在卷可證，依毒品危害防制條例第十八條第一項前段之規定，不問屬
    於犯人與否，應沒收銷燬之，爰依該規定宣告沒收銷燬之。扣案之注射針筒一支
    ，係屬被告施用毒品所用之物，且據被告自承為其所有，併依法宣告沒收之。
據上論斷，應依刑事訴訟法第二百九十九條第一項前段，毒品危害防制條例第十條第
一項、第二項、第十八條第一項前段，刑法第十一條前段、第五十一條第五款、第三
十八條第一項第二款判決如主文。
本案經檢察官鄭雅方到庭執行職務
中      華      民      國    九十二    年     十二     月      九      日
                                  臺灣宜蘭地方法院刑事第三庭
                                      審判長法  官  林  惠  玲
                                            法  官  郭  顏  毓
                                            法  官  辜  漢  忠
右正本證明與原本無異。
如不服本判決，應於判決送達後十日內向本院提出上訴狀。（應附繕本）
                                            書記官  林  秀  麗
中      華      民      國    九十二    年     十二     月十      日
附錄本案論罪科刑法條全文
毒品危害防制條例第十條第一項、第二項
施用第一級毒品者，處六月以上五年以下有期徒刑。
施用第二級毒品者，處三年以下有期徒刑。


司法院資訊處製作；財團法人民間司法改革基金會備份。
